【裁判字號】    90,易緝,127
【裁判日期】    900906
【裁判案由】    侵占
【裁判全文】
臺灣板橋地方法院刑事判決                          九十年度易緝字第一二七號
    公  訴  人  臺灣板橋地方法院檢察署檢察官
    被      告  甲○○
右列被告因侵占案件，經檢察官提起公訴（七十八年度偵字第九五五三號），本院判
決如左：
    主  文
甲○○意圖為自己不法之所有，而侵占自己持有他人之物，處有期徒刑陸月，減為有
期徒刑參月，如易科罰金，以參拾元折算壹日。
    事  實
一、甲○○於民國七十八年九月七日，在台北市○○路二十四號五樓，向標緻小客車
    租賃實業股份有限公司（以下簡稱標緻租賃公司）職員邱秀霞承租該公司所有車
    號000－0000號（車型標緻三○五－ＧＴＸ）自用小客車一輛，約定租期
    一天，詎甲○○僅於七十八年九月八日至標緻租賃公司繳納新台幣（下同）三千
    元之車租後，即意圖為自己不法之所有，於不詳之時、地，易持有之意思為所有
    之意思，將該車侵占入己，迄未返還，至租車後已逾二十日後均避不見面，逃匿
    無蹤，標緻租賃公司始知該車經甲○○侵占入己。
二、案經被害人標緻小客車租賃實業股份有限公司訴由台灣板橋地方法院檢察署檢察
    官偵查起訴。
    理  由
一、訊據被告甲○○固坦承租得標緻小客車一輛，惟矢口否認侵占犯行，辯稱：該車
    因停於路邊，而遭違規拖吊，伊因將該車鑰匙及證件置於車上，無法領回車輛，
    但有通知車行該車遭拖吊之情形云云。惟查，右開侵占犯行，業據告訴人標緻租
    賃公司負責人乙○○於偵查中具狀陳明指訴歷歷（見偵查卷第一頁之告訴狀及第
    三十九頁之告訴補充理由狀），核與證人即標緻租賃公司職員邱秀霞、鄭學鍊於
    偵查中所述之情節相符（見偵查卷第三十八頁），並有汽車租賃合約書、換車單
    、及被告之汽車駕駛執照、國民身分證證反面影本附卷可稽，而被告於租車後四
    十餘日，迄未返還該車，且未與被害人聯絡，避不見面，亦經被害人陳明在卷，
    顯已易持有為所有之意思。被告雖以上開情詞為辯，然承租汽車於離開該車時，
    豈有未將汽車鑰匙及承租文件攜離該車之理？又縱使該車經違規拖吊，亦非不得
    通知車行領回該車之理，如被告有通知被害人該車經違規拖吊，被害人亦無任令
    該車遭拖吊場保管而拒不領回之理，是被告所辯大違常理，顯係卸責之詞，不足
    採信，本件事證明確，被告犯行堪以認定。
二、核被告所為，係犯刑法第三百三十五條第一項之普通侵占罪。爰審酌被告之犯罪
    動機、目的、被害人受害之汽車價值及被告犯後態度等一切情狀，量處如主文所
    示之刑。被告犯罪在七十九年十月三十一日以前，依中華民國八十年犯罪減刑條
    例第二條乙類第三款、第四條第二項規定，應減其刑期二分之一。又被告行為後
    ，中華民國刑法第四十一條業於九十年一月四日修正，同年月十日經總統公布施
    行，修正後刑法第四十一條第一項規定：「犯最重本刑為五年以下有期徒刑以下
    之刑之罪，而受六個月以下有期徒刑或拘役之宣告，因身體、教育、職業、家庭
    之關係或其他正當事由，執行顯有困難者，得以一元以上三元以下折算一日，易
    科罰金。但確因不執行所宣告之刑，難收矯正之效，或難以維持法秩序者，不在
    此限。」，第二項規定：「併合處罰之數罪，均有前項情形，其應執行之刑逾六
    月者，亦同」；同法施行法第三條之一第一項規定：「刑法第四十一條之規定，
    中華民國九十年一月四日刑法修正施行前已裁判確定之處罰，未執行或執行未完
    畢者，亦適用之。」，第二項規定：「未諭知得易科罰金之處罰者，亦同。」。
    被告行為後，刑法第四十一條有變更，修正前刑法第四十一條僅規定：「因身體
    、教育、職業或家庭之關係，執行顯有困難」，而修正後刑法第四十一條第一項
    前段規定「因身體、教育、職業、家庭之關係或其他正當事由」，經比較新舊法
    ，修正後刑法第四十一條第一項前段得斟酌易科罰金之標準較為寬廣，比較有利
    於行為人，依刑法第二條第一項前段之規定，自應適用裁判時之法律，諭知易科
    罰金之折算標準。又被告犯罪行為既在八十二年之前，其易科標準以八十二年二
    月五日修正前之罰金罰鍰提高標準條例以三十元折算一日有利於被告，自應適用
    舊法諭知易科罰金之折算標準。
據上論斷，應依刑事訴訟法第二百九十九條第一項前段，刑法第二條第一項、第三百
三十五條第一項、第四十一條第一項，中華民國八十年罪犯減刑條例第二條乙類第三
款、第四條第二項，修正前罰金罰鍰提高標準條例第一條前段、第二條，判決如主文
。
本案經檢察官簡美慧到庭執行職務
中      華      民      國      九十      年      九      月      六    日
                                  臺灣板橋地方法院刑事第一庭
                                       法  官    胡  堅  勤
右正本證明與原本無異。
如不服本判決，應於判決送達後十日內，向本院提出上訴狀。
                                       書記官    劉  文  美
中      華      民      國    九十      年      九      月      六    日
中華民國刑法第三百三十五條
 (普通侵占罪)
意圖為自己或第三人不法之所有，而侵占自己持有他人之物者，處五年以
下有期徒刑、拘役或科或併科一千元以下罰金。
前項之未遂犯罰之。


司法院資訊處製作；財團法人民間司法改革基金會備份。
